【裁判字號】    97,裁,1486
【裁判日期】    970221
【裁判案由】    綜合所得稅
【裁判全文】
最  高  行  政  法  院  裁  定
                                     97年度裁字第01486號
上  訴  人  甲○○
被 上訴 人  財政部高雄市國稅局
代  表  人  陳金鑑
上列當事人間綜合所得稅事件，上訴人對於中華民國96年7月31
日高雄高等行政法院96年度簡字第178號判決，提起上訴，本院
裁定如下：
    主  文
上訴駁回。
上訴審訴訟費用由上訴人負擔。
    理  由
一、按對於適用簡易程序之裁判提起上訴或抗告，須經最高行政
    法院許可，且該許可以訴訟事件所涉及之法律見解具有原則
    性為限，行政訴訟法第235條定有明文。
二、本件上訴人民國93年度取自臺灣省自來水股份有限公司第七
    區管理處（下稱自來水公司）薪資所得新臺幣（下同）1,92
    3,833元，於辦理該年度綜合所得稅結算申報時，自行減除
    因提敘一次補發之90、91及92年度薪資所得計672,159元（
    下稱系爭所得）後，申報93年度薪資所得1,251,674元，經
    被上訴人審查上開93年度薪資所得1,923,833元中，固含有
    補發提敘晉級之90、91及92年度薪資差額計672,159元，惟
    參諸司法院釋字第377號解釋，個人綜合所得稅基於量能課
    稅，採收付實現原則，是個人所得之歸屬年度，依所得稅法
    第14條、第88條規定並參照第76條之1第1項之意旨，係以實
    際取得之日期為準，而不問其所得原因是否發生於該年度，
    被上訴人依自來水公司掣發之各類所得扣繳暨免扣繳憑單所
    填給付上訴人總額為1,923,833元，同額核定上訴人系爭薪
    資所得，併課其93年度綜合所得稅。上訴人不服，循序提起
    本件上訴，主張依量能課稅之精神，必以衡量納稅義務人所
    具獲得各項所得之實質能力為依歸，本件系爭所得縱非財政
    部88年8月12日臺財稅第881932202號函釋適用之對象，但其
    具相同性質，若原審否准上訴人將系爭補發之所得按所得歸
    屬年度分年課稅，需併於所得實現年度課稅，卻同意因案停
    職而獲補發之所得得按所得歸屬年度分年課稅，顯相互矛盾
    ，自有違誤；況上訴人依法本具有補發系爭薪資之請求權，
    原審在未釐清相關法令規定情形下，即據以作成本件判決，
    難謂適法；另被上訴人及財政部應就類此「非得依己意變動
    其所得給付期間」及「長期累積形成」性質之補發所得，通
    盤檢討修正稅法，方符合司法院釋字第377號解釋之意旨，
    非如被上訴人所稱，司法院釋字第377號解釋僅專就因案停
    職之個案適用，求為廢棄原判決等語，為其論據。經核原判
    決對於上訴人在原審之各項主張，業已論述甚詳，並無判決
    違背法令情事，上訴狀所陳各節，屬上訴人主觀對法律之誤
    解，其指摘原判決違背法令，所為指訴之法律見解不具有原
    則性，無需由本院加以闡釋必要，本件上訴，依首揭規定，
    不應許可，其上訴難謂合法，應予駁回。又財政部88年8月
    12日臺財稅第881932202號函釋，係專就納稅義務人因涉及
    刑事案件或公務人員懲戒案停職，嗣後經判決確定獲准復職
    時，由服務機關一次補發停職期間之薪資所得，有關綜合所
    得稅如何課徵所作之規定，與本件上訴人因薪級提敘案追溯
    生效，於93年度由服務單位追溯一次補發以前年度薪資差額
    之情形不同，兩者課稅之原因互不相同，自無援引適用餘地
    ；又司法院釋字第377號解釋，係針對個人所得之歸屬年度
    ，按所得稅法之法理所為解釋，認財政部賦稅署60年6月2日
    臺稅一發字第368號箋釋與憲法尚無牴觸，該解釋理由書亦
    提及「公務員因法定原因停職，於停職期間，又未支領待遇
    或生活津貼者，復職時一次補發停職期間之俸給，與納稅義
    務人得依己意變動其所得給付時間之情形不同，此種所得係
    由長期累積形成，宜否於取得年度一次按全額課稅，應於所
    得稅法修正時予以檢討．．．。」嗣財政部始於88年8月12
    日為上開函釋，並停止財政部賦稅署60年6月2日臺稅一發字
    第368號箋函之適用，均附此敘明。
三、依行政訴訟法第249條第1項前段、第104條、民事訴訟法第9
    5條、第78條，裁定如主文。
中    華    民    國    97    年    2     月    21    日
                    最高行政法院第三庭
                        審判長法官  黃  璽  君
                              法官  林  茂  權
                              法官  鄭  忠  仁
                              法官  黃  本  仁
                              法官  吳  東  都
以  上  正  本  證  明  與  原  本  無  異
中    華    民    國    97    年    2     月    22    日
                              書記官  彭  秀  玲


司法院資訊處製作；財團法人民間司法改革基金會備份。
